【裁判字號】    89,訴,254
【裁判日期】    890317
【裁判案由】    清償借款
【裁判全文】
臺灣臺北地方法院民事判決  八十九年度訴字第二五四號
    原      告  嘉義區漁會
    法定代理人  丙○○
    訴訟代理人  陳適庸律師
    被      告  乙○○      住台北市○○路○段一三二巷二一號
                甲○○      住台北市○○路○段一一二巷二弄七號五樓
                (即蔡翠蘭)
    右二人共同
    訴訟代理人  薛銘鴻律師
                陳振吉律師
右當事人間清償借款事件，本院判決如左：
    主      文
被告應連帶給付原告新台幣參佰萬元，及自民國八十四年三月一日起至清償日止，按
週年利率百分之玖點陸計算之利息，並自民國八十四年四月二日起至清償日止，其逾
期在六個月以內者，按上開利率百分之十，逾期在六個月以上者，就超過六個月部分
，按上開利率百分之二十計算之違約金。
訴訟費用由被告連帶負擔。
    事      實
甲、原告方面：
壹、聲明：如主文第一項所示。
貳、陳述：訴外人蔡黃阿娥因從事漁業生產，需用資金，邀同訴外人蔡廣洛及被告乙
    ○○、甲○○（原名蔡翠蘭，八十七年六月二日更名）為連帶保證人，向原告借
    款新台幣（下同）三百萬元，並由農業信用保證基金保證本筆貸款之償還；約定
    借款期間自民國（下同）八十三年十一月二十八日起至八十八年十一月二十八日
    止，每一個月攤還利息一次，每六個月攤還本金一次，如未能依照約定日期還本
    付息時，借人即喪失期限之利益，須全部一次清償，並自逾期之日起，逾期在六
    個月以內者，按上開利率百分之十，逾期在六個月以上者，就超過六個月部分，
    按上開利率百分之二十計付違約金，立有擔保放款借據一紙為證。詎被告借款後
    僅償付三期之利息，其餘自八十四年三月二十八日應償還之第四期利息，八十四
    年五月二十八日應償還之第一期本金，則未能依約履行，雖經原告催討，迄今欠
    繳至今，為此提起本件訴訟，請求被告連帶如數給付主文所示之金額。
參、證據：提出擔保放款借據一紙為證。
乙、被告方面：
壹、聲明：駁回原告之訴。
貳、陳述：按民法第七百五十五條規定「就定有期限之債務為保證者，如債權人允許
    主債務人延期清償時，保證人除對於其延期之為同意外，不負保證責任。」，查
    債務人蔡黃阿娥於八十三年十一月二十八日向原告借款三百萬元，借貸期限為八
    十三年十一月二十八日起至八十八年十一月二十八日止，由被告二人及蔡廣洛擔
    任連帶保證人，惟嗣因蔡黃阿娥無法清償，然原告並已同意蔡黃阿娥延期清償，
    然此被告均未同意，依前揭民法第七百五十五條規定，被告之保證債務消滅，被
    告不負保證責任。
參、證據：聲請訊問證人蔡黃阿娥。
    理      由
一、本件原告主張蔡黃阿娥邀同訴外人蔡廣洛及被告乙○○、甲○○為連帶保證人，
    向原告借款三百萬元，詎自八十四年三月二十八日應償還之第四期利息，八十四
    年五月二十八日應償還之第一期本金，則未能依約履行，依約視為全部到期，尚
    欠原告三百萬元及利息、違約金之事實，業據其提出擔保放款借據一紙為證，且
    被告亦不爭執蔡黃阿娥積欠原告三百萬元，及渠等擔任連帶保證人之事實，自堪
    信為真實。
二、被告否辯原告同意主債務人蔡黃阿娥延期清償，然未經擔任連帶保證人之被告同
    意，依民法第七百五十五條規定，被告之保證債務消滅等語。按就定有期限之債
    務為保證者，如債權人允許主債務人延期清償時，保證人除對於其延期清償已為
    同意外，不負保證責任，民法第七百五十五條固定有明文，然證人即借款之主債
    務人蔡黃阿娥證稱其共積欠原告一千一百四十萬元，後原告拍賣房屋受償七百餘
    萬元，現尚積欠四百多萬元未清償，被告乙○○曾承諾負責剩餘債務；其與原告
    並無約定延期清償，其只向原告要求如能自己出賣房屋，可清償全部債務，然原
    告不同意等語（本院八十九年三月九日言詞辯論筆錄），是主債務人蔡黃阿娥並
    無與原告間有何延期清償之約定，且被告亦未能舉證證明原告允許主債務人延期
    清償，其辯稱保證責任消滅等語，不足採信。從而，原告依連帶保證之法律關係
    ，請求被告連帶給付三百萬元，及自八十四年三月一日起至清償日止，按週年利
    率百分之玖點陸計算之利息，並自八十四年四月二日起至清償日止，其逾期在六
    個月以內者，按上開利率百分之十，逾期在六個月以上者，就超過六個月部分，
    按上開利率百分之二十計算之違約金，為有理由，應予准許。
三、結論：原告之訴為有理由，依民事訴訟法第三百八十五條第一項前段、第八十五
    條第二項，判決如主文。
中      華      民      國    八十九    年      三      月     十七     日
                              民事第二庭法      官
右為正本係照原本作成
如對本判決上訴，須於判決送達後廿日內向本院提出上訴狀
中      華      民      國    八十九    年      三      月     十九     日
~B法院書記官  歐陽更生


司法院資訊處製作；財團法人民間司法改革基金會備份。
